高雄高等行政法院簡易判決
　　　　　　　　　　　　　　　　　　 96年度簡字第25號
原　　　告　甲○○
被　　　告　財政部高雄市國稅局
代　表　人　乙○○局長
訴訟代理人　己○○
　　　　　　戊○○
上列當事人間因綜合所得稅事件，原告不服財政部中華民國95年
年11月17日台財訴字第09500426070號訴願決定，提起行政訴訟
。本院判決如下：
    主  文
原告之訴駁回。
訴訟費用由原告負擔。
    事實及理由
一、緣原告為甲○○律師事務所之負責人，91年度綜合所得稅結
    算申報，原列報取自該事務所之執行業務所得計新台幣（下
    同）1,536,172元。被告初查以其91年度未設置帳簿與記載
    業務收支情形，乃依查得資料，按財政部頒訂執行業務者收
    入及費用標準，計算執行業務收入4,140,751元，減除30%必
    要費用後，核定執行業務所得2,898,525元；另扣除額採列
    舉方式申報人身保險費96,000元，以其中2,853元不符規定
    ，否准認列。原告不服，申請復查結果，獲追認人身保險費
    2,853元，其餘復查駁回。原告猶表不服，就執行業務收入
    及租賃所得2項，提起訴願，遭決定駁回，遂提起本件行政
    訴訟。
二、原告起訴意旨略謂：原告就執行業務所得部分仍不服，主張
    其中編號1丙○○案、編號2趙能標案、編號3羅玟欣案、編
    號4葉惠藺案、編號5楊媽昌、楊益勝案、編號6冠煜企業有
    限公司案、編號7正大機械水電企業有限公司案、編號8鄭箕
    祥案、編號9楊益勝案等案件，並未收取律師費用，已檢附
    該當事人提供之地址及電話以供查證，惟被告卻以未能舉證
    駁回，未盡調查之能事，實有未洽；又楊勝益案件部分，被
    告已核課過所得稅。爰聲明求為撤銷訴願決定及原處分（含
    復查決定）不利於原告部分云云。被告則以：（一）按「第
    二類：執行業務所得：…執行業務者至少應設置日記帳一種
    ，詳細記載其業務收支項目；帳簿使用前，並應送主管稽徵
    機關登記驗印。業務支出，應取得確實憑證。憑證及帳冊最
    少應保存5年。…」「執行業務者未依法辦理結算申報，或
    未依法設帳記載及保存憑證，或未能提供證明所得額之帳簿
    文據者，稽徵機關得照同業一般收費及費用標準核定其所得
    額。」分別為所得稅法第14條第1項第2類及同法施行細則第
    13條第2項所明定。次按「執行業務者未依法辦理結算申報
    ，或未依法設帳記載並保存憑證，或未能提供證明所得額之
    帳簿文據者，稽徵機關得依下列標準計算其收入額；但經查
    得其確實收入資料較標準為高者，不在此限。一、律師：（
    一）民事訴訟、刑事訴訟、刑事偵查、刑事審判裁定、刑事
    審判少年案件：每一程序在直轄市及市（即原省轄市，下同
    ）40,000元，在縣35,000元，但義務案件、發回更審案件或
    屬『保全』、『提存』、『聲請』案件，經提出約定不另收
    費文件，經查明屬實者，免計。…」「執行業務者未依法辦
    理結算申報，或未依法設帳記載並保存憑證，或未能提供證
    明所得額之帳簿文據者，91年度應依核定收入總額按下列標
    準計算其必要費用：一、律師：30％。…」分別為財政部民
    國（下同）92年1月29日台財稅字第0920450086、000000000
    0 號令所發布。（二）查原告為甲○○律師事務所負責人，
    本年度綜合所得稅結算申報，列報取自該事務所之執行業務
    所得980,000元及556,172元，共計1,536,172元。被告以該
    事務所本年度未設帳記載業務收支情形，乃依查得資料按財
    政部頒訂執行業務者收入及費用標準，核定執行業務收入4,
    140,751元，減除30%必要費用後，核定執行業務所得2,898,
    525元，此有原告本年度執行業務收入未設帳電腦核定清單
    附卷可稽。（三）次查被告於復查階段函請原告提示該事務
    所本年度收費收據存根及未收取律師費之證明文件，原告僅
    提示前開當事人出具之無償委任書。其中編號1、8等兩案，
    依原告提供之地址及電話查證結果，該址查無此人退回或空
    號；另據被告函查及電話訪查當事人有關委任原告辦理系爭
    案件收費情形，亦與原告所稱有間。另按首揭規定，執行業
    務者未依法辦理結算申報，或未依法設帳記載並保存憑證，
    或未能提供證明所得額之帳簿文據者，稽徵機關得依標準計
    算其收入額。但義務案件、發回更審案件或屬「保全」、「
    提存」、「聲請」案件，經提出約定不另收費文件，經查明
    屬實者，免計。有關「免計」收入額之案件，僅作列舉規定
    ，並未作概括規定。是原告既未依法設帳記載業務收支情形
    ，且無法提出證明系爭案件屬上開「免計」案件之範疇，所
    稱自無足採，請予維持。（四）至稱編號1、編號2、編號3
    、編號4、編號5、編號6、編號7、編號8及編號9等案件，並
    未收取律師費用，已檢附該當事人提供之地址及電話以供查
    證乙節，查（1）編號1丙○○案，被告曾於95年2月21日以
    財高國稅法字第0950011691號函附問卷，請丙○○就有無支
    付原告律師酬金乙節，填寫並回覆。嗣該函遭原址查無此人
    退回，又原告提供丙○○之電話號碼，亦無人接聽。（2）
    編號2趙能標案及編號3羅玟欣案，被告曾於95年2月21日以
    財高國稅法字第0950001412號函附問卷，請羅玟欣就有無支
    付原告律師酬金乙節，填寫並回覆。羅玟欣於95年2月27日
    填覆，每件各支付10萬元酬金。（3）編號4丁○○案，原告
    提供丁○○之電話號碼，無人接聽。（4）編號5楊媽昌、楊
    益勝案及編號9之楊益勝案，經查楊益勝稱委託原告辦理訴
    訟案件約10件，支付律師費計40萬元，其中有10至20萬元係
    代收、代付性質等云，與原告稱無償委任不符，有被告電話
    紀錄附卷可稽。（5）編號6冠煜企業有限公司案、編號7正
    大機械水電企業有限公司案及編號8鄭箕祥等3案，經查確為
    無償。綜上所述，重新核算系爭案件之收入計為360,000元
    【40,000元（編號1）＋200,000元（編號2、3）＋40,000元
    （編號4）＋80, 000元（編號5、9）】，與原核定360,000
    元（40,000元×9件）同，是原告所稱自難採信等語，資為
    抗辯，並聲明求為判決駁回原告之訴。
三、按「第二類：執行業務所得：……執行業務者至少應設置日
    記帳一種，詳細記載其業務收支項目；帳簿使用前，並應送
    主管稽徵機關登記驗印。業務支出，應取得確實憑證。憑證
    及帳冊最少應保存5年。…」「執行業務者未依法辦理結算
    申報，或未依法設帳記載及保存憑證，或未能提供證明所得
    額之帳簿文據者，稽徵機關得照同業一般收費及費用標準核
    定其所得額。」分別為所得稅法第14條第1項第2類及同法施
    行細則第13條第2項所明定。次按「執行業務者未依法辦理
    結算申報，或未依法設帳記載並保存憑證，或未能提供證明
    所得額之帳簿文據者，稽徵機關得依下列標準計算其收入額
    ；但經查得其確實收入資料較標準為高者，不在此限。一、
    律師：（一）民事訴訟、刑事訴訟、刑事偵查、刑事審判裁
    定、刑事審判少年案件：每一程序在直轄市及市（即原省轄
    市，下同）40,000元，在縣35,000元，但義務案件、發回更
    審案件或屬『保全』、『提存』、『聲請』案件，經提出約
    定不另收費文件，經查明屬實者，免計。…」「執行業務者
    未依法辦理結算申報，或未依法設帳記載並保存憑證，或未
    能提供證明所得額之帳簿文據者，91年度應依核定收入總額
    按下列標準計算其必要費用：一、律師：30％。…」分別為
    財政部92年1月29日台財稅字第0920450086、0000000000號
    令所發布。
四、本件原告為甲○○律師事務所之負責人，91年度綜合所得稅
    結算申報，原列報取自該事務所之執行業務所得計1,536,17
    2元。被告初查以其91年度未設置帳簿與記載業務收支情形
    ，乃依查得資料，按財政部頒訂執行業務者收入及費用標準
    ，計算執行業務收入4,140,751元，減除30%必要費用後，核
    定執行業務所得2,898,525元；另扣除額採列舉方式申報人
    身保險費96,000元，以其中2,853元不符規定，否准認列。
    原告不服，申請復查結果，獲追認人身保險費2,853元，其
    餘復查駁回等情，此有原告91年度綜合所得稅結算申報書、
    被告91年度綜合所得稅核定通知書、91年度執行業務收入未
    設帳電腦核定清單影本及被告復查決定書等附於原處分卷可
    稽，堪予認定。
五、原告雖以前詞資為爭議。惟查：
（一）揆諸前揭說明，執行業務者未依法辦理結算申報，或未依
      法設帳記載並保存憑證，或未能提供證明所得額之帳簿文
      據者，稽徵機關得依標準計算其收入額。但義務案件、發
      回更審案件或屬「保全」、「提存」、「聲請」案件，經
      提出約定不另收費文件，經查明屬實者，免計。有關「免
      計」收入額之案件，僅作列舉規定，並未作概括規定。是
      原告既未依法設帳記載業務收支情形，自應提出證明系爭
      案件屬上開「免計」案件之範疇，合先敘明。
（二）被告於復查階段函請原告提示該事務所91年度收費收據存
      根及未收取律師費之證明文件，而原告僅提示前開當事人
      出具之無償委任書，此有被告94年6月16日財高國稅法字
      第0940041406號函及原告所提之無償委任書附於原處分卷
      可參。惟查，其中編號1丙○○案，被告曾於95年2月21日
      以財高國稅法字第0950011691號函附問卷，請丙○○就有
      無支付原告律師酬金乙節，填寫並回覆，嗣該函遭原址查
      無此人退回，又原告提供丙○○之電話號碼，亦無人接聽
      等情，此有被告上開函文、公文封及電話紀錄附於原處分
      卷可稽。嗣本院於審理中，命被告再次訪談證人丙○○，
      以查明其是否確實無償委任原告進行訴訟案件，經被告至
      現場訪查，發現三民區○○○路，只有義永路，且打號碼
      0000000000之電話，亦無人接聽，此有被告電話紀錄附於
      本院卷可參；編號2趙能標案及編號3羅玟欣案，被告曾於
      95年2月21日以財高國稅法字第0950001412號函附問卷，
      請羅玟欣就有無支付原告律師酬金乙節，填寫並回覆。羅
      玟欣於95年2月27日填覆，每件各支付10萬元酬金，此有
      被告電話紀錄及當事人回函附於原處分卷可稽；編號4丁
      ○○案，原告提供丁○○之電話號碼，被告於復查時，打
      該電話號碼並無人接聽。嗣本院於審理中，命被告再次訪
      談證人丁○○，以查明其是否確實無償委任原告進行訴訟
      案件，經被告以電話訪談證人丁○○稱：「我是經由朋友
      介紹請楊律師的，我委任他處理的官司包括民、刑事有好
      幾件，其中有一件楊律師說上訴紙上作業，因朋友介紹之
      故無收費，還有部分調資料、寫狀子無收費，其餘一庭收
      費40,000元，我已記不得所付費用是那幾個案件」等語，
      此有被告電話紀錄附於本院卷可參；編號5楊媽昌、楊益
      勝案及編號9之楊益勝案，經查楊益勝稱委託原告辦理訴
      訟案件約10件，支付律師費計40萬元，其中有10至20萬元
      係代收、代付性質等情，此有被告電話紀錄附卷可稽；編
      號6冠煜企業有限公司案、編號7正大機械水電企業有限公
      司案及編號8鄭箕祥等3案，經查確為無償，此有被告電話
      紀錄、當事人回函附於原處分卷可稽。然按「當事人主張
      事實須負舉證責任倘其所提出之證據不足為主張事實之證
      明自不能認其主張之事實為真實」最高行政法院36年判字
      第16號判例可資參照。本件原告固提出編號1丙○○案中
      當事人之住址及電話，惟被告依原告提供之地址及電話查
      證結果，該址查無此人，且打該電話號並無人接聽；其餘
      編號2趙能標案及編號3羅玟欣案、編號4丁○○案編號5楊
      媽昌、楊益勝案及編號9楊益勝案，據被告上述函查及電
      話訪查當事人有關委任原告辦理系爭案件收費情形，顯與
      原告所稱有間，均無法證明原告上述主張為真實，其此部
      分主張核無足採。職是，本件經被告重新核算系爭案件之
      收入計為360,000元【40,000元（編號1）＋200,000元（
      編號2、3）＋40,000元（編號4）＋80,000元（編號5、9
      ）】，與原核定360,000元（40,000元×9件）結果相同，
      原告對其主張仍未提出其他具體事證，則被告依前揭規定
      認定原告91年度有系爭執行業務收入，並無違誤。是原告
      主張：編號1丙○○案、編號2趙能標案、編號3羅玟欣案
      、編號4丁○○案、編號5楊媽昌、楊益勝案、編號6冠煜
      企業有限公司案、編號7正大機械水電企業有限公司案、
      編號8鄭箕祥案、編號9楊益勝案等案件，並未收取律師費
      用，已檢附該當事人提供之地址及電話以供查證云云，不
      足採信。
（三）又原告主張：楊勝益案件部分，被告已核課過所得稅云云
      。此部分既為被告所否認，且原告復未能舉證以實說；又
      倘若原告此部分之主張屬實，原告焉有可能再提出無償委
      任書為證，欲請被告免計此部分之所得，足見原告前後主
      張相互矛盾，亦不足採信。
六、綜上所述，被告依查得資料，按財政部頒訂執行業務者收入
    及費用標準，核定執行業務收入4,140,751元，減除30%必要
    費用後，歸課執行業務所得2,898,525元，復查決定及訴願
    決定遞予維持，亦無不合。原告提起本件訴訟求為撤銷，為
    無理由，應予駁回。又本件為簡易訴訟事件，故不經言詞辯
    論為之。至原告聲請傳訊證人楊益勝到庭，本院核無必要，
    併此敘明。
據上論結，本件原告之訴為無理由，爰依行政訴訟法第233條第
1項、第236條、第195條第1項後段、第98第3項前段，判決如主
文。
中　　華　　民　　國　　96　　年　 　5　　月　 16  　 日
                  第二庭      法  官  許麗華
以上正本係照原本作成。
如不服本判決，應於送達後20日內，向本院提出上訴狀並表明上
訴理由，如於本判決宣示後送達前提起上訴者，應於判決送達後
20日內補提上訴理由書（須按他造當事人人數附繕本）。
提起上訴應預繳送達用雙掛號郵票7份（每份34元）。
中　　華　　民　　國　　96　　年　 　5　　月　 16  　 日
　　　　　　　　　　　　　　　書記官  李昱
附註:
行政訴訟法第235條（第1項、第2項）:
對於適用簡易程序之裁判提起上訴或抗告，須經最高行政法院之
許可。
前項許可，以訴訟事件所涉及之法律見解具有原則性者為限。
